【裁判字號】    97,交聲,483
【裁判日期】    971231
【裁判案由】    違反道路交通管理處罰條例聲明異議
【裁判全文】
臺灣新竹地方法院交通事件裁定         97年度交聲字第483號
移送機關  交通部公路總局新竹區監理所新竹市監理站
異 議 人  甲○○
上列異議人即受處分人因違反道路交通管理處罰條例案件，對於
交通部公路總局新竹區監理所民國97年9 月12日竹監新四字第裁
51－QQ0000000 號處分，聲明異議，本院裁定如下：
    主  文
異議駁回。
    理  由
一、原處分意旨略以：異議人即受處分人甲○○於民國97年6 月
    28日09時24分許駕駛車號2335-RU 號自小客車，行經宜蘭縣
    196 縣道11公里大洲段時，因當地行車速限為時速50公里，
    異議人卻以時速81公里駕駛，乃有「汽車駕駛人行車速度，
    超過規定之最高時速20公里以上40公里以下」之違規行為，
    經宜蘭縣警察局員警填掣宜警交字第QQ0000000 號舉發違反
    道路交通管理事件通知單（下稱舉發通知單），原處分機關
    調查後認異議人有前開違規行為，乃依道路交通管理處罰條
    例第40條規定裁處異議人罰鍰新台幣1800元。
二、異議意旨略以：伊坦承於上開時、地有上開駕車超速行為，
    然當時伊參加宜蘭縣政府工商旅遊處、宜蘭縣體育會自由車
    委員會、中華民國自行車騎士協會等機構於當日舉辦之環蘭
    陽溪公路自行車賽，擔任新竹市世界高中自行車車隊隨隊負
    責維修、補給之隊車，伊所屬之自行車係冠軍車隊，該處又
    係下坡路段，自行車車隊時速可達70公里以上，當時伊為一
    台臨時故障拋錨之自行車維修後，為趕上前方之車隊方才超
    速，既然比賽之自行車不受行車限速限制，隊車亦應與自行
    車車隊視為一體，而不受限制，爰聲明異議，請求撤銷原處
    分等語。
三、按受處分人，不服主管機關所為之處分，得於接到裁決書之
    翌日起20日內，向管轄地方法院聲明異議。又交通法庭認為
    聲明異議無理由者，應以裁定駁回之，道路交通管理處罰條
    例第87條第1 項、道路交通案件處理辦法第19條分別定有明
    文。次按汽車駕駛人，行車速度，超過規定之最高時速，或
    低於規定之最低時速，除有第43條第1 項第2 款情形外，處
    新台幣1200元以上2400元以下罰鍰，道路交通管理處罰條例
    第40條定有明文；又汽車違反上開規定，倘於期限內繳納或
    到案聽候裁決者，處新台幣1800元，違反道路交通管理事件
    統一裁罰基準表亦有明文。
四、經查：
  (一)異議人即受處分人甲○○駕駛上開車輛，於上開時間，行經
    最高限速為時速50公里之上開違規地點時，乃超速以時速81
    公里之速度行駛，而有「汽車駕駛人行車速度，超過規定之
    最高時速20公里以上40公里以下」之違規行為，除據異議人
    坦承不諱外，且有現場違規照片1 幀在卷可稽。
  (二)異議人於上開違規時、地，係擔任環蘭陽溪公路自行車賽新
    竹市世界高中自行車車隊之隨隊隊車，業據異議人提出活動
    成績公告、活動路線海報、報紙剪報、頒獎照片、大會手冊
    等件為證，雖堪信為真實，然查：
  １依道路交通安全規則第93條第1 項、第2 項規定：「I行車
    速度，依速限標誌或標線之規定，無速限標誌或標線者，應
    依下列規定…II消防車、救護車、警備車及工程救險車執行
    任務時，得不受前項行車速度之限制，且於開啟警示燈及警
    鳴器執行緊急任務時，得不受標誌、標線及號誌指示之限制
    。」，可見僅有消防車、救護車、警備車或工程救險車執行
    任務時，方不受行車速度之限制，自行車車隊之隨隊隊車縱
    使因協助維修拋錨故障之自行車而耽延落後，除與上開規定
    免責事由不符外，此外，亦查無任何依據或權利可不遵守道
    路之最高限速。
  ２再者，97年6 月28日環蘭陽溪公路自行車賽共分4 梯次放行
    ，第1 梯次為菁英組，第2 至第4 梯次為一般參賽選手，各
    梯次大約有150 輛至200 輛自行車參賽，每隔3 分鐘放行一
    梯次，自行車比賽平均時速僅約40至50公里；又該次比賽宜
    蘭縣政府警察局有派遣前導車、墊後車及警力協助，前導車
    配置於第1 梯次之前，墊後車於第4 梯次之後，第2 、3 梯
    次則有側巡重機車維護車隊安全；又比賽所經路段有經過住
    家，賽程僅實施單向交通管制，對向來車並無實施交通管制
    ，故可能有其他車輛行駛；又自行車於活動期間因屬競賽行
    為，且有警車前導維護行車安全，行車速度應可不受各路段
    之最高速限限制，然負責自行車維修、補給之隊車，倘於前
    導車及墊後車引導致發生超速之行為時，方可視同競賽車隊
    之一部分，迭據宜蘭縣政府警察局以97年12月12日警交字第
    0971030554號、97年12月29日警交字第0971032557號函覆本
    院在卷，可見自行車隊比賽，因其最高時速至多約40至50公
    里，對於交通安全較無危險影響，而無受行車速限之限制，
    然隨隊負責維修、補給之隊車，因係自小客車，其體積、速
    度、車身堅固程度、撞擊造成之危害程度，均遠遠高於自行
    車，倘高速行駛，不僅危害比賽中之自行車隊安全，對於往
    來交通之其他用路人，亦會嚴重造成影響，尤其，本件環蘭
    陽溪公路比賽期間，仍會經過平常住家，且僅作單向交通管
    制，並非雙向管制，對向車道仍會有其他道路使用人、車，
    隨隊之隊車倘超速駕駛，對於其他道路使用人、車，仍會造
    成莫大影響；況且，參賽自行車之行車時速至多達40公里至
    50公里，異議人縱使因協助維修拋錨故障之自行車而耽延落
    後，然倘以當地最高限速時速50公里，或警察得以勸導代替
    舉發之時速60公里駕駛，即可追上自行車隊，然本件異議人
    卻以高達時速80公里之速度疾駛，顯然已經明顯超速而危害
    到交通安全，異議人辯稱：伊可與自行車視為一體，不受最
    高限速之限制等語，顯不可採。
五、綜上，本件異議人於上開時、地有「行車速度超過規定之最
    高時速20公里以上40公里以下」之違規行為，原處分機關依
    前揭道路交通管理處罰條例第40條規定裁處異議人罰鍰新台
    幣1800元，尚無違誤，異議人猶執前詞指摘原處分不當，為
    無理由，自應將其異議駁回。
六、據上論斷，應依道路交通案件處理辦法第19條，裁定如主文
    。
中     華     民    國    97    年    12   月    31   日
                        交通法庭  法  官  蔡川富
以上正本證明與原本無異。
如不服本裁定，應於裁定送達後5日內向本院提出抗告狀。
中     華     民    國    97    年    12   月    31   日
                                  書記官  陳秀子


司法院資訊處製作；財團法人民間司法改革基金會備份。
